臺灣高等法院刑事判決　　　　　　　　　　　　　九十二年度上訴字第四五二五號
　　上　訴　人　臺灣桃園地方法院檢察署檢察官
　　上　訴　人
　　即　被　告　乙○○
　　被　　　告　甲○○
　　共　　　同
　　選任辯護人　江仁俊律師
　　　　　　　　巫宗翰律師
右上訴人因被告違反廢棄物清理法案件，不服臺灣桃園地方法院九十二年度訴字第四
一五號，中華民國九十二年八月二十一日第一審判決（起訴案號：臺灣桃園地方法院
檢察署九十一年度偵字第一八一三九號、九十二年度偵字第三五０五號，併辦案號：
九十二年度撤緩偵字第一四號），提起上訴，本院判決如左：
    主  文
原判決關於乙○○部分撤銷。
乙○○共同連續未經主管機關許可而提供土地回填、堆置廢棄物，處有期徒刑壹年貳
月。
檢察官之上訴駁回。
    事  實
一、乙○○為金台建材行負責人，明知座落桃園縣龍潭鄉○○路○○段六二四地號土
    地（即同段二三五之一地號土地後方土地，下稱第六二四地號土地）係其子丙○○（業經判決確定）及其他宗親共有之土地，竟未經主管機關之許可及意圖為自
    己不法之利益，自民國（下同）九十年八月初起，以每台車（六點五噸）新台幣
    （下同）三百元之代價，未經該第六二四地號土地所有人之同意，竊佔該土地，
    提供與其有生意來往之客戶回填、堆置夾雜磚塊、水泥塊及塑膠管等足以污染環
    境衛生之建築廢棄物，嗣於九十年十月八日上午九時三十分許，為警會同桃園縣
    龍潭鄉公所查獲。而丙○○經營昆台工程有限公司（下稱昆台公司，設於桃園縣
    平鎮市○○里○○路一三三巷九號二樓），從事預伴混凝土及砂石買賣，由乙○○擔任駕駛怪手之工作，而丙○○之妻林佳靜則職掌公司會計業務，三人明知昆
    台公司登記營業項目未包括廢棄物之清除及處理，竟基於犯意聯絡，而乙○○並
    基於同前竊佔及提供土地供不特定人回填、堆置廢棄物之概括犯意，自九十一年
    四月間起，未經主管機關核發許可廢棄物清除、處理文件，亦未經主管機關許可
    ，而丙○○並未經上揭第六二四地號土地其他共有人黃朝星等人同意，竊佔該土
    地，提供予不特定人載運來之廢棄物回填、堆置，並由林佳靜負責向載運廢棄物
    前來堆置之人，收取每台車二千元之費用，乙○○則操作怪手從事廢棄物之分類
    ，嗣於九十一年十月三日凌晨一時十分許為警會同桃園縣龍潭鄉公所在上址查獲
    乙○○與不知情之甲○○在現場搬運廢棄物。
三、案經桃園縣警察局平鎮分局移請臺灣桃園地方法院檢察署檢察官偵查起訴及移送
    併案審理。
    理  由
一、右揭上訴人即被告乙○○未經主管機關許可及右述第六二四地號土地所有人同意
    ，而於右揭時間提供該第六二四地號土地，以每台車三百元代價供不特定人回填
    、堆置廢棄物，暨明知同案被告丙○○所經營之昆台公司未經主管機關核發許可
    廢棄物清除、處理文件及主管機關許可，亦未經該第六二四地號土地其他共有人
    黃朝星等人同意，而於丙○○以每台車二千元代價供不特定人回填、堆置廢棄物
    時，由其操作挖土機從事廢棄物分類等情，業據被告乙○○坦承不諱，而同案被
    告丙○○於原審法院審理中及本院調查時亦供稱：廢棄物一到工廠後，伊先把廢
    棄物分類，再和伊父親乙○○負責開怪手處理廢棄物等語（見原審卷第一０四頁
    及本院卷九十二年十二月二十六日訊問筆錄），證人即桃園縣龍潭鄉公所清潔隊
    稽查員黃乾坤於偵查時證稱於九十年十月八日上午在該第六二四地號土地查獲之
    廢土中，發現有磚塊、建築廢棄物、木頭、垃圾、塑膠管及泥土等物（見九十年
    度偵字第一八０五八號偵查卷第二一頁），而證人即該第六二四地號土地共有人
    黃朝星、黃朝進、黃新福、謝玉蘭及黃朝統等人於原審法院調查中均證稱渠等並
    未就第六二四地號土地簽訂分管協議書，亦不知道該土地有堆置廢棄物之情形等
    語（見原審卷九十二年七月二日訊問筆錄），並有桃園縣龍潭鄉公所環境衛生稽
    查案件處理紀錄二份、現場照片九幀、該第六二四地號土地桃園縣大溪地政事務
    所土地登記謄本、昆台公司經濟部公司執照及桃園縣政府營利事業登記證影本各
    乙份在卷可稽，茲查被告乙○○及同案被告丙○○暨各所經營之金台建材行及昆
    台公司，並未經主管機關核發許可廢棄物清除、處理文件，亦未經主管機關之許
    可，自不得擅自提供土地供人回填、堆置廢棄物及從事廢棄物之清除、處理，詎
    被告黃享竟提供右述第六二四地號土地供不特定人回填、堆置廢棄物及於同案被
    告丙○○提供右述第六二四地號土地供不特定人回填、堆置廢棄物時，操作挖土
    機從事廢棄物分類，事證明確，被告乙○○犯行，洵堪認定。
二、查被告乙○○經營金台建材行，未經主管機關許可及右述第六二四地號土地所有
    人同意，提供該第六二四地號土地供不特定人回填、堆置廢棄物，及於同案被告
    丙○○經營之昆台公司未經主管機關核發許可廢棄物清除、處理文件及主管機關
    許可，亦未經該第六二四地號土地其他共有人黃朝星等人同意，而提供該第六二
    四地號土地供不特定人回填、堆置廢棄物時，由其操作挖土機從事廢棄物分類，
    核被告乙○○所為，係犯刑法第三百二十條第二項之竊佔罪、廢棄物清理法第四
    十六條第一項第三款之未經主管機關許可，提供土地回填、堆置廢棄物罪及同條
    項第四款之未依規定向主管機關申請領有許可文件，從事廢棄物處理貯存清除罪
    。被告乙○○就右揭同案被告丙○○提供竊佔之系爭第六二四地號土地供不特定
    人回填、堆置廢棄物時，而由其操作挖土機從事廢棄物分類犯行，與丙○○及擔
    任昆台公司會計之林佳靜間，具有有犯意聯絡及行為分擔，均為共同正犯。而查
    被告乙○○提供土地予不特定人回填、堆置廢棄物，暨與同案被告丙○○共犯提
    供土地予不特定人回填、堆置廢棄物，均係竊佔上揭第六二四地號土地而為，是
    被告乙○○先後所為竊佔及未經主管機關許可，提供土地回填、堆置廢棄物犯行
    ，時間緊接，手段相似，觸犯構成要件相同之罪名，顯均係基於概括犯意為之，
    均應依連續犯規定論以一罪，並加重其刑（至廢棄物清理法全文雖於九十年十月
    二十四日修正公布，並於同年月二十六日生效，而被告乙○○連續犯未經主管機
    關許可，提供土地回填、堆置廢棄物罪，其中犯罪時間雖有在該法修正前之九十
    年八月間至十月八日，惟其連續犯此以一罪論之未經許可提供土地回填、堆置廢
    棄物罪，其最後犯罪時間係在該法修正後之九十一年十月三日，自應適用裁判時
    即修正後之廢棄物清理法論處，而無新舊法之適用比較，附此敘明）﹔又被告乙○○所犯上揭連續竊佔罪、連續未經主管機關許可提供土地回填、堆置廢棄物罪
    及未依規定向主管機關申請領有許可文件，從事廢棄物處理貯存清除罪三罪間，
    具有方法結果之牽連犯關係，應從一情節較重之連續未經主管機關許可提供土地
    回填、堆置廢棄物罪處斷。原審就被告乙○○予以論罪科刑，固非無見，惟查被
    告乙○○於九十年八月間至十月間所為之竊佔及未經主管機關許可提供土地回填
    、堆置廢棄物犯行，核與公訴人起訴被告乙○○右揭九十年四月間至十月十三日
    所為之犯罪事實，具有連續犯及牽連犯之裁判上一罪關係，原審未併予審理，尚
    有未洽﹔被告乙○○上訴意旨坦承上述犯行，而以原審未諭知緩刑係屬不當，固
    無理由，惟原判決關於被告乙○○部分既有可議之處，自應由本院予以撤銷改判
    ，爰審酌被告乙○○犯罪之動機、目的、手段，所獲得之利益，因而致生之危害
    ，其於八十八年間因違反廢棄物清理法案件，經臺灣桃園地方法院判處有期徒刑
    一年，緩刑二年在案，而上揭九十年八月至十月間所為之犯行，經臺灣桃園地方
    法院檢察署以九十年度偵字第一八０五八號案件為緩起訴處分，詎被告乙○○不
    知警惕，復於九十一年四月間起再犯本件之罪（因而經臺灣桃園地方法院檢察署
    以九十二年度撤緩字第一一號撤銷前緩起訴處分），有本院被告全國前案紀錄表
    乙份在卷可參，惟念其年歲已高，復罹患肝癌重症，及犯後坦承罪情、態度良好
    等一切情狀，量處有期徒刑一年二月﹔而查被告乙○○既有上述前科，自不宜宣
    告緩刑，附此敘明。
三、公訴意旨另以：被告甲○○受僱於丙○○在上開土地內從事搬運之司機，因認被
    告甲○○同涉犯廢棄物清理法第四十六條第一項第四款之罪嫌云云。
四、按犯罪事實應依證據認定之，無證據不得認定犯罪事實；又不能證明被告犯罪者
    ，應諭知無罪之判決，刑事訴訟法第一百五十四條第二項及第三百零一條第一項
    分別定有明文。而所謂認定犯罪事實之證據，係指足以認定被告確有犯罪行為之
    積極證據而言，該項證據自須適合於被告犯罪事實之認定，始得採為斷罪資料，
    如未能發現相當證據，或證據不足以證明，自不能以推測或擬制之方法，以為裁
    判之基礎（參照最高法院二十九年上字第三一０五號、四十年臺上字第八六號及
    三十年上字第八一六號判例）。
五、查公訴人據以認定被告甲○○涉有右述犯行，無非係以被告甲○○及乙○○、同
    案被告丙○○於警訊及偵查中之供述，及當場查獲被告甲○○駕駛昆台公司所有
    車牌號碼二Ｖ－九二九號自用大貨車承載廢棄物，並有該車車籍資料查詢表、桃
    園縣龍潭鄉公所環境衛生稽查案件處理紀錄、現場照片五幀、昆台公司經濟部公
    司執照及桃園縣政府營利事業登記證影本各乙份在卷等為其論據，訊據被告甲○○供承於右揭時地受僱昆台公司擔任運輸混凝土司機之事實，惟矢口否認有右述
    公訴人指訴之犯行，辯稱：伊擔任運輸混凝土之司機，並未參與廢棄物處理，當
    天係臨時被丙○○叫來幫忙開車，伊坐在車上，由乙○○用怪手將廢棄物搬到車
    子上，車還沒開走就被查獲等語。經查，同案被告丙○○經營之昆台公司係從事
    預伴混凝土及砂石買賣等業務，有上揭昆台公司經濟部公司執照及桃園縣政府營
    利事業登記證影本各乙份在卷可稽，被告甲○○受僱該公司擔任運輸混凝土司機
    職務，此據被告甲○○及同案被告丙○○供述在卷，而查昆台公司係由同案被告
    丙○○、其妻林佳靜及被告乙○○等家族成員所組成之小規模家族事業，由家族
    成員共同參與事業經營，被告甲○○並未參與昆台公司之決策經營，且其既僅係
    擔任運輸混凝土司機，亦無從參與昆台公司之決策，已難認其有參與本件非屬其
    職務範圍之廢棄物處理，此同案被告丙○○迭於原審法院審理中及本院調查時供
    稱因伊之前被開單要求改善，當晚有人打電話通知伊縣政府有人要來檢查，伊才
    臨時通知甲○○及乙○○到現場去幫忙，甲○○並未曾參與廢棄物處理之業務等
    語（見原審卷第七八頁、第七九頁、第一０四頁及本院卷九十二年十二月二十六
    日訊問筆錄），是被告甲○○既係受僱擔任運輸混凝土司機，其僅係一時受同案
    被告丙○○通知而前往幫忙駕駛載運廢棄物之貨車，自難期被告甲○○得以知悉
    昆台公司係從事未經主管機關許可之廢棄物處理，此外，復查無何積極證據足資
    證明被告甲○○有參與本件犯行，被告甲○○所辯並未參與本件廢棄物處理犯行
    等語，應堪採信，原審因而以被告甲○○犯行不能證明，而為無罪之諭知，經核
    並無不合，檢察官上訴意旨以被告甲○○雖受僱昆台公司擔任運輸混凝土司機，
    惟此次係運送廢棄物，自應與被告乙○○等人共犯上述之罪，而指摘原審判決被
    告甲○○無罪係屬不當，然此依前所述，檢察官上訴尚難認有理由，應予駁回。
據上論斷，應依刑事訴訟法第三百六十八條、第三百六十九條第一項前段、第三百六
十四條、第二百九十九條第一項前段，廢棄物清理法第四十六條第一項第三款、第四
款，刑法第十一條前段、第二十八條、第五十六條、第三百二十條第二項、第五十五
條，罰金罰鍰提高標準條例第一條前段，判決如主文。
本案經檢察官陳明光到庭執行職務。
中　　　華　　　民　　　國　　九十三　　年　　　二　　　月　　 十二 　　日
                              臺灣高等法院刑事第三庭
                                  審判長法  官  張　連　財
                                        法  官  林　明　俊
                                        法  官  張  傳  栗
右正本證明與原本無異。
如不服本判決，應於收受送達後十日內向本院提出上訴書狀，其未敘述上訴之理由者
並得於提起上訴後十日內向本院補提理由書（均須按他造當事人之人數附繕本）。
                                        書記官  秦　慧　榮
中　　　華　　　民　　　國　　九十三　　年　　　二　　　月　　 十二 　　日
附錄：本案論罪科刑法條全文
中華民國刑法第三百二十條
意圖為自己或第三人不法之所有，而竊取他人之動產者，為竊盜罪，處五年以下有期
徒刑、拘役或五百元以下罰金。
意圖為自己或第三人不法之利益，而竊佔他人之不動產者，依前項之規定處斷。
前二項之未遂犯罰之。
廢棄物清理法第四十六條
有下列情形之一者，處一年以上五年以下有期徒刑，得併科新臺幣三百萬元以下罰金
：
一  任意棄置有害事業廢棄物。
二　事業負責人或相關人員未依本法規定之方式貯存、清除、處理或再利用廢棄物，
　　致污染環境。
三  未經主管機關許可，提供土地回填、堆置廢棄物。
四　未依第四十一條第一項規定領有廢棄物清除、處理許可文件，從事廢棄物貯存、
    清除、處理，或未依廢棄物清除、處理許可文件內容貯存、清除、處理廢棄物。
五　執行機關之人員委託未取得許可文件之業者，清除、處理一般廢棄物者；或明知
　　受託人非法清除、處理而仍委託。
六　公民營廢棄物處理機構負責人或相關人員、或執行機關之人員未處理廢棄物，開
　　具虛偽證明。
無許可文件，以經營廢棄物清除、處理為常業者，處三年以上十年以下有期徒刑，得
併科新臺幣九百萬元以下罰金。
